臺灣彰化地方法院刑事判決　　　　　　 100年度訴字第1307號
公　訴　人　臺灣彰化地方法院檢察署檢察官
被　　　告　賴錫欽
上列被告因違反毒品危害防制條例，經檢察官提起公訴（100年
度毒偵字第1455、1506號），被告於準備程序就被訴事實，為有
罪陳述，本院合議庭裁定由受命法官以簡式審判程序審理，判決
如下:
    主  文
賴錫欽施用第一級毒品，累犯，處有期徒刑拾壹月。又施用第二
級毒品，累犯，處有期徒刑肆月，扣案之甲基安非他命吸食器壹
組沒收。又施用第一級毒品，累犯，處有期徒刑捌月。應執行有
期徒刑壹年玖月，扣案之甲基安非他命吸食器壹組沒收。
    犯罪事實
一、賴錫欽前於民國87至88年間，因連續施用第一、二級毒品案
    ，經本院以88年度毒聲字第535號刑事裁定送觀察勒戒後，
    因認有繼續施用傾向，復經本院以88年度毒聲字第804號刑
    事裁定令入戒治處所施以強制戒治，嗣經戒治所評定合格，
    認無繼續戒治之必要，由本院以88年度毒聲字第4281號刑事
    裁定停止戒治，所餘戒治期間付保護管束，詎其於保護管束
    期間又因違反保護管束應遵守事項情節重大，經本院以89年
    度毒聲字第264號刑事裁定撤銷停止戒治，令入戒治處所繼
    續施以強制戒治，於89年8月9日執行完畢，並由臺灣彰化地
    方法院檢察署檢察官於89年9月21日，以89年度戒毒偵字105
    3、1054號為不起訴處分（初犯）。又於強制戒治執行完畢
    釋放後5年內之89年10月至11月間，因連續施用第一、二級
    毒品案，經本院以89年度毒聲字第5378號刑事裁定令入戒治
    處所施以強制戒治，嗣經戒治所評定合格，認無繼續戒治之
    必要，經本院以90年度毒聲字第1294號刑事裁定停止戒治，
    所餘戒治期間付保護管束，於90年11月21日保護管束期滿未
    經撤銷視為執行完畢，所涉刑案部分，則於90年3月11日，
    經本院以90年度訴字第35號刑事判決分別判處有期徒刑8月
    、5月，應執行有期徒刑1年確定（二犯，第1案）；另其於
    88年間因轉讓、幫助施用第一級毒品案，於89年9月7日，經
    臺灣高等法院臺中分院以89年度上訴字第249號刑事判決分
    別判處有期徒刑2年、1年6月，應執行有期徒刑3年確定（第
    2案）。上開分別確定之第1、2案，經送監接續執行，於93
    年5月4日縮短刑期假釋出監付保護管束，應至94年3月12日
    假釋期間始行屆滿，惟其又因於前揭強制戒治執行完畢釋放
    後5年內且屬假釋期間之93年10月中旬某日起至94年3月29日
    止，因連續施用第一、二級毒品案，於94年12月12日，經本
    院以94年度訴字第739號刑事判決分別判處有期徒刑7月、5
    月，應執行有期徒刑11月確定（第3案）；因持有第二級毒
    品案，於94年12月19日，經本院以94年度易字第987號刑事
    判決判處有期徒刑3月確定（第4案），上開分別確定之第3
    、4案，經本院以95年度聲字第208號刑事裁定定其應執行之
    刑為有期徒刑1年1月確定，且與前揭假釋遭撤銷所餘之殘刑
    有期徒刑10月8日送監接續執行，嗣上揭第3案與第4案因符
    合中華民國96年罪犯減刑條例規定，經本院以96年度聲減字
    第133號刑事裁定分別減刑為有期徒刑3月15日、2月15日及1
    月15日，並定其應執行刑為有期徒刑6月又15日確定，於96
    年7月16日縮刑期滿執行完畢。詎仍不知悔改，復為下列犯
    行:（一）賴錫欽基於施用第一級毒品海洛因及第二級毒品
    甲基安非他命之犯意，於100年6月10日下午3時許，在其位
    於彰化縣員林鎮○○里○○路141巷1號2樓住處內，以將第
    一級毒品海洛因及第二級毒品甲基安非他命混合置於玻璃球
    吸食器內，點火燒烤吸食其產生煙霧之方式，施用第一級毒
    品海洛因及第二級毒品甲基安非他命1次。嗣於同年月12 日
    下午2時許，在彰化縣員林鎮○○路○段235巷口為警盤查，
    其遂於偵查犯罪職權之機關或個人尚未發覺其涉有施用毒品
    之犯行前，主動向員警坦認上開施用毒品犯行，自首接受裁
    判，經採集其尿液送驗，結果呈可待因、嗎啡、安非他命及
    甲基安非他命陽性反應，而知上情。（二）賴錫欽另行起意
    ，又於100年7月11日下午1時許，在同上處所，以將第二級
    毒品置入玻璃球吸食器內，點火燒烤吸食其產生煙霧之方式
    ，施用第二級毒品甲基安非他命1次；賴錫欽復另行起意於
    100年7月12日凌晨3時許，在其位於彰化縣員林鎮○○里○
    ○路35之2號租屋處，以將第一級毒品海洛因摻入香菸中，
    點火吸食之方式，施用第一級毒品海洛因1次，嗣於同年7月
    12日上午9時5分許，為警於前揭處所拘獲，並當場扣得甲基
    安非他命吸食器1組，經採集其尿液送驗，結果呈可待因、
    嗎啡、安非他命及甲基安非他命陽性反應，復知上情。
二、案經彰化縣警察局員林分局報告臺灣彰化地方法院檢察署檢
    察官偵查起訴。
    理  由
一、被告賴錫欽於本院準備程序中，就上揭犯罪事實均為有罪之
    陳述，且所犯係死刑、無期徒刑、最輕本刑為3年以上有期
    徒刑以外之罪，經本院合議庭依刑事訴訟法第273條之1第1
    項之規定，裁定由受命法官1人獨任進行簡式審判程序，先
    予敘明。
二、上開犯罪事實，迭據被告賴錫欽於本院準備程序及審理時自
    白不諱，且被告之尿液經警採集後送驗，復呈可待因、嗎啡
    、安非他命及甲基安非他命陽性反應，有彰化縣警察局員林
    分局委託檢驗尿液代號與真實姓名對照認證單2紙及詮昕科
    技股份有限公司100年7月6日、7月28日濫用藥物尿液檢驗報
    告各1紙附卷足稽。復有甲基安非他命吸食器1組扣案足稽，
    足徵，被告自白與事實相符，得作為不利被告認定依據，事
    證明確，應依法論科。
三、按施用第一、二級毒品為犯罪行為，毒品危害防制條例第10
    條第1項及第2項各定有處罰明文。故施用該毒品者，依前揭
    規定本應科以刑罰，惟基於施用毒品之人，兼有病患屬性，
    乃於刑事政策上對合於一定條件之施用者，依同條例第20條
    、第23條之規定，施以觀察、勒戒及強制戒治之治療，期以
    保安處分替代刑罰，戒斷其身、心癮。嗣因其程序過於繁雜
    ，上揭條例於民國92年7月9日修正公布，自93年1月9日施行
    ，將該條例第20條、第23條之保安處分程序，單純區分為「
    初犯」、「五年內再犯」及「五年後再犯」三種；依其立法
    理由之說明：「初犯」，經觀察、勒戒或強制戒治後，應為
    不起訴處分或不付審理之裁定；經觀察、勒戒或強制戒治執
    行完畢釋放後，「五年內再犯」者，因其再犯率甚高，原實
    施之觀察、勒戒及強制戒治既已無法收其實效，爰依法追訴
    或裁定交付審理。至於經觀察、勒戒或強制戒治執行完畢釋
    放後，「五年後再犯」者，前所實施之觀察、勒戒或強制戒
    治已足以遮斷其施用毒品之毒癮，為期自新及協助其斷除毒
    癮，仍適用「初犯」規定，先經觀察、勒戒或強制戒治之程
    序。從而依修正後之規定，僅限於「初犯」及「五年後再犯
    」二種情形，始應先經觀察、勒戒或強制戒治程序，不能逕
    行起訴，亦即設為施用毒品罪起訴條件之限制。但倘被告於
    五年內已再犯，經依法再為保安處分或追訴處罰者，縱其第
    三次（或第三次以上）施用毒品之時間，在初犯之保安處分
    執行完畢釋放後五年以後，即非屬「五年後再犯」之情形，
    且因前有「五年內再犯」情形，顯見其再犯率甚高，原實施
    之保安處分無法收其實效，毋庸仍予寬典處遇，而應依該條
    例第10條逕予刑罰制裁（最高法院99年台非字第277號判決
    參照，同旨見最高法院99年台上字第5726號、98年台非字第
    240、12號、98年台上字第7296號、97年台非字第540、406
    、342號判決），本件被告於87至88年間，因連續施用第一
    、二級毒品案，經本院以88年度毒聲字第535號刑事裁定送
    觀察勒戒後，因認有繼續施用傾向，復經本院以88年度毒聲
    字第804號刑事裁定令入戒治處所施以強制戒治，嗣經戒治
    所評定合格，認無繼續戒治之必要，由本院以88年度毒聲字
    第4281號刑事裁定停止戒治，所餘戒治期間付保護管束，詎
    其於保護管束期間又因違反保護管束應遵守事項情節重大，
    經本院以89年度毒聲字第264號刑事裁定撤銷停止戒治，令
    入戒治處所繼續施以強制戒治，於89年8月9日執行完畢，並
    由臺灣彰化地方法院檢察署檢察官於89年9月21日，以89年
    度戒毒偵字105 3、1054號為不起訴處分（初犯）。又於強
    制戒治執行完畢釋放後5年內之89年10月至11月間，因連續
    施用第一、二級毒品案，經本院以89年度毒聲字第5378號刑
    事裁定令入戒治處所施以強制戒治，嗣經戒治所評定合格，
    認無繼續戒治之必要，經本院以90年度毒聲字第1294號刑事
    裁定停止戒治，所餘戒治期間付保護管束，於90年11月21日
    保護管束期滿未經撤銷視為執行完畢，所涉刑案部分，則於
    90年3月11日，經本院以90年度訴字第35號刑事判決分別判
    處有期徒刑8月、5月，應執行有期徒刑1年確定（二犯）之
    事實，有臺灣高等法院被告在監在押全國紀錄表及臺灣高等
    法院被告前案紀錄表足稽，顯見被告並非於初次強制戒治執
    行完畢後5年內均無任何施用毒品之犯行，且其既已於初次
    強制戒治執行完畢釋放後5年內，再犯施用毒品之罪，經追
    訴處罰，其已符合毒品危害防制條例第23條第2項所定之追
    訴要件，揆諸前開毒品危害防制條例條文及說明，被告所為
    本件施用第一、二級毒品罪行，即無「五年後再犯」規定之
    適用，自毋須再重新施予觀察、勒戒或強制戒制之處遇程序
    ，而應直接訴追處罰。
三、核被告賴錫欽就犯罪事實欄一（一）所為，係犯毒品危害防
    制條例第10條第1項、第2項之施用第一級、第二級毒品罪；
    就犯罪事實欄一（二）所為，係分犯毒品危害防制條例第10
    條第2項施用第二級毒品罪、及同同例第10條第1項施用第一
    級毒品罪。被告為供施用而持有各該毒品之低度行為，應各
    為其施用之高度行為所吸收，均不另論罪。被告就犯罪事實
    欄一（一）之同時施用第一、二級毒品之犯行，係一行為觸
    犯數罪名之想像競合犯，應依刑法第55條之規定，從一重之
    施用第一級毒品罪論處。被告所犯犯罪事實欄一（一）、（
    二之犯行，其犯意各別，行為互殊，應予分論併罰。被告前
    因連續施用第一、二級毒品案，經本院以89年度毒聲字第
    5378號刑事裁定令入戒治處所施以強制戒治，嗣經戒治所評
    定合格，認無繼續戒治之必要，經本院以90年度毒聲字第
    1294號刑事裁定停止戒治，所餘戒治期間付保護管束，於90
    年11月21日保護管束期滿未經撤銷視為執行完畢，所涉刑案
    部分，則於90年3月11日，經本院以90年度訴字第35號刑事
    判決分別判處有期徒刑8月、5月，應執行有期徒刑1年確定
    （第1案）；另其於88年間因轉讓、幫助施用第一級毒品案
    ，於89年9月7日，經臺灣高等法院臺中分院以89年度上訴字
    第249號刑事判決分別判處有期徒刑2年、1年6月，應執行有
    期徒刑3年確定（第2案）。上開分別確定之第1、2案，經送
    監接續執行，於93年5月4日縮短刑期假釋出監付保護管束，
    應至94年3月12日假釋期間始行屆滿，惟其又因於前揭強制
    戒治執行完畢釋放後5年內且屬假釋期間之93年10月中旬某
    日起至94年3月29日止，因連續施用第一、二級毒品案，於
    94年12月12日，經本院以94年度訴字第739號刑事判決分別
    判處有期徒刑7月、5月，應執行有期徒刑11月確定（第3案
    ）；因持有第二級毒品案，於94年12月19日，經本院以94
    年度易字第987號刑事判決判處有期徒刑3月確定（第4案）
    ，上開分別確定之第3、4案，經本院以95年度聲字第208號
    刑事裁定定其應執行之刑為有期徒刑1年1月確定，且與前揭
    假釋遭撤銷所餘之殘刑有期徒刑10月8日送監接續執行，嗣
    上揭第3案與第4案因符合中華民國96年罪犯減刑條例規定，
    經本院以9 6年度聲減字第133號刑事裁定分別減刑為有期徒
    刑3月15日、2月15日及1月15日，並定其應執行刑為有期徒
    刑6月又15日確定，於96年7月16日縮刑期滿執行完畢之事實
    ，有臺灣高等法院被告前案紀錄表足稽，其於有期徒刑執行
    完畢5年內，故意再犯本件有期徒刑以上刑之罪，均為累犯
    ，應加重其刑。另被告所犯上揭犯罪事實欄一（一）之施用
    第一、二級毒品犯行，係於尚未有偵查權限之公務員發覺前
    ，主動供出並受裁判，符合自首要件，有警詢筆錄足稽，應
    依刑法第62條前段規定減輕其刑，並予先加後減。爰審酌被
    告曾因施用毒品經送觀察、勒戒及強制戒治，仍未知警惕，
    再犯本案之罪，足見其雖經觀察、勒戒及強制戒治之治療程
    序，仍未徹底戒除惡習遠離毒害，顯未能善體國家設置觀察
    、勒戒及戒治機構，協助毒品施用者戒除毒害之良法美意，
    惟念及施用毒品本質上係戕害自身健康之行為，尚未嚴重破
    壞社會秩序或侵害他人權益，暨其犯罪之動機、目的、所生
    危害、犯罪後坦承犯行，犯後態度良好等一切情狀，分別量
    處如主文所示之刑，並定應執行刑，以資儆懲。
四、扣案之甲基安非他命吸食器1組，亦為被告所有，供被告就
    犯罪事實欄一（二）所示施用甲基安非他命所用，亦據被告
    供明，應依刑法第38條第1項第2款，宣告沒收。
據上論斷，應依刑事訴訟法第273條之1第1項、第299條第1項前
段，毒品危害防制條例第10條第1項、第2項，刑法第11條前段、
第47條第1項、第55條、第62條前段、第51條第5款、第38條第1
項第2款，判決如主文。
本案經檢察官陳顗安到庭執行職務。
中    華    民    國   100    年    10    月    31    日
                  刑事第四庭          法  官 陳義忠
以上正本證明與原本無異。
如不服本判決應於收受判決後10日內向本院提出上訴書狀，並應
敘述具體理由；其未敘述上訴理由者，應於上訴期間屆滿後20日
內向本院補提理由書（均須按他造當事人之人數附繕本）「切勿
逕送上級法院」。
中    華    民    國   100    年    10    月    31    日
                                      書記官  吳曉玟
附錄本案論罪科刑法條全文：
毒品危害防制條例第10條
施用第一級毒品者，處6月以上5年以下有期徒刑。
施用第二級毒品者，處3年以下有期徒刑。